【裁判字號】    90,交易,275
【裁判日期】    900814
【裁判案由】    公共危險等
【裁判全文】
臺灣臺南地方法院刑事判決                          九十年度交易字第二七五號
    公  訴  人  臺灣台南地方法院檢察署檢察官
    被      告  甲○○
右列被告因公共危險案件，經檢察官提起公訴（九十年度偵字第五七一七號），本院
判決如左：
    主  文
甲○○服用酒類，不能安全駕駛動力交通工具而駕駛，處拘役肆拾日，如易科罰金，
以參佰元折算壹日。又傷害人之身體，處有期徒刑參月，如易科罰金，以參佰元折算
壹日。
    事  實
一、甲○○於民國九十年五月十日晚間六時許，在台南市○○鄉○○路，與友人晏飲
    啤酒後，業已達於不能安全駕駛動力交通工具之程度，竟仍自該處騎乘車牌號碼
    ＶＩＦ─八六九號輕型機車，在台南市區行駛，擬返回住處，嗣於同日晚間十時
    三十五分許，途經台南市○○路二一一號（檢察官誤繕為二０七號）前，因不勝
    酒力，駕車操控能力變差，自行摔傷，經不詳姓名路人報警，台南市消防局第二
    大隊和緯分隊之隊員乙○○據報前往，見甲○○頭部受有撕裂及四肢多處擦傷等
    傷害，要將甲○○送醫療機構治療時，甲○○竟依法執行勤務之乙○○大聲咆哮
    ，並徒手掌摑乙○○之左臉頰及手臂，致乙○○受有左臂內側紅腫約十三ｘ四公
    分之傷害，繼經台南市警察局第五分局公園派出所員警前往支援處理，始將甲○
    ○送往行政院衛生署台南醫院急診室治療，並於該院內測得甲○○吐氣之酒精濃
    度為每公升０．五六毫克。
二、案經乙○○訴請台南市警察局第五分局報請臺灣臺南地方法院檢察署檢察官偵查
    起訴。
    理  由
一、訊據被告甲○○對於右揭時、地，酒後駕車之事實供承不諱，惟矢口否認有何妨
    害公務及傷害犯行，辯稱：伊喝酒後，影響其騎乘機車，但伊只有受一點傷，且
    伊也沒有報警，但乙○○一直到拖伊到醫院，當時伊酒醉，都無法站穩，伊並沒
    有打乙○○，乙○○應該沒有受傷，而且乙○○當時穿便服，伊不知道他是救護
    人員云云。經查：
    （一）按刑法第一百八十五條之三所規定：「服用酒類，不能安全駕駛動力交通
          工具而駕駛者」，其構成要件係「服用酒類」、「不能安全駕駛動力交通
          工具而駕駛」，二者之範圍不能謂完全不明確，其「可能的文義」仍可透
          過刑法論理解釋之原則究明，至於飲用酒類後如何程度始能謂「不能安全
          駕駛動力交通工具而駕駛」，則有賴檢察官舉證，並由刑事司法實務以判
          決先例予以補充，不能以該項規定之語義內容有某種程度之不明確，即謂
          該一規定違反罪刑法定之原則。依台灣高等法院檢察署所彙編之刑法第一
          百八十五條之三酒後駕車「不能安全駕駛」認定標準之相關論文資料一書
          中，台大醫學院吳木榮醫師、台北醫學院附設醫院蔡尚穎醫師、中央警察
          大學交通學系暨交通管理研究所程玉傑先生、蔡中志教授等人於彼等之研
          究著作中，均對血液中、呼氣中酒精之濃度對汽車駕駛人之影響提出報告
          ，如血液中酒精濃度在三０至五０ｍｇ＼ｄＬ（毫克／一百毫升）時，駕
          駛能力變差，在五０至一００ｍｇ＼ｄＬ時，多話、大笑、感覺障礙，一
          ００至一五０ｍｇ＼ｄＬ時，說話含糊、腳步不穩、可能會噁心，一五０
          至二００ｍｇ＼ｄＬ時，明顯酒醉、噁心、步履蹣跚，二００至三００ｍ
        ｇ＼ｄＬ時，呆滯木僵、嘔吐、可能昏迷（而呼氣中酒精濃度與血液中酒
          精濃度之換算，可藉由一轉換因子予轉換，其範圍介於二千至二千三百之
          間，此乃因個人差異而有所不同），凡此均載明於上開彙編文集中。本件
          被告甲○○之呼氣中酒精濃度為０．五六ｍｇ／Ｌ，有前述酒精濃度測試
          單一紙附卷可參，茲以最低值之轉換因子二千計算，０．五六ｍｇ／Ｌ＝
          ０．０五六ｍｇ／ｄＬ，乘以二千經計算為一一二ｍｇ／ｄＬ，亦即依常
          人之反應，會有說話含糊、腳步不穩、可能會噁心之情形，參以被告騎乘
          機車自行摔倒，顯見被告當時之注意力已無法集中，飲酒確已影響其判斷
          力及肢體協調能力，其不能安全駕駛甚明，復有台南市警察局處理交通事
          故紀錄表一紙、刑法第一百八十五條之三案件測試觀察紀錄表一紙、酒精
          測試紙二張附卷可稽，被告公共危險之犯行堪以認定。
    （二）次查，被告妨害公務及傷害之事實，業據告訴人乙○○於偵查中及本院審
          理時指訴無訛，復有救護紀錄表、台南市消防局緊急傷病送醫服務登記簿
          、行政院衛生署臺南醫院驗傷證明書各一紙在卷可按，再者告訴人乙○○
          為台南市消防局第二大隊和緯分隊之員警，依據消防法執行救護公務，被
          告甲○○故可拒絕救護，惟不得對執行救護之公務人員，施以強暴脅迫咆
          哮並毆打，被告所辯，顯係臨訟卸責之詞，不足採信。
二、核被告甲○○酒後駕車，係犯刑法第一百八十五條之三重大違背安全駕駛罪。又
    對於公務員依法執行職務時，毆打警員，所為係犯刑法第一百三十五條第一項之
    罪及刑法第二百七十七條第一項之傷害罪。被告所犯妨害公務及傷害罪間，有方
    法結果之牽連關係，為牽連犯，應依刑法第五十五條之規定從一重之傷害罪處斷
    。另公訴人雖未起訴被告於妨害公務之犯行，惟該部分犯行與業經起訴有罪（傷
    害）部分有牽連犯裁判上一罪關係，本院自得一併審理。又被告所犯上開傷害罪
    、重大違背安全駕駛罪二罪間，犯意各別，行為互殊，應分論併罰。爰審酌被告
    係因一時貪杯及其素行，犯罪之動機、目的、手段、所生危害、其品性及智識程
    度、犯罪所生之危害，犯後態度等一切情狀，量處如主文所示之刑，並諭知易科
    罰金之折算標準，以資懲儆。
據上論斷，應依刑事訴訟法第二百九十九條第一項前段，刑法第一百八十五條之三、
刑法第一百三十五條第一項、第二百七十七條第一項、第五十五條後段、第四十一條
第一項前段，罰金罰鍰提高標準條例第一條前段、第二條，判決如主文。
中      華      民      國    九十      年      八      月     十四     日
                                臺灣臺南地方法院交通法庭
                                    法  官    田  幸  艷
如不服本判決，應於判決送達後十日內向本院提出上訴狀( 應附繕本 )。
附錄本案論罪科刑法條全文：
刑法第一百八十五條之三
服用毒品、麻醉藥品、酒類或其他相類之物，不能安全駕駛動力交通工具而駕駛者，
；處一年以下有期徒刑、拘役或三萬元以下罰金。
刑法第一百三十五條第一項
對於公務員依法執行職務時，施強暴脅迫者，處三年以下有期徒刑、拘役或三百元以
下罰金。
刑法第二百七十七條第一項
傷害人之身體或健康者，處三年以下有期徒刑，拘役或一千元以下罰金。


司法院資訊處製作；財團法人民間司法改革基金會備份。
